【裁判字號】    99,訴,352
【裁判日期】    990628
【裁判案由】    毒品危害防制條例
【裁判全文】
臺灣臺中地方法院刑事判決               99年度訴字第352號
公  訴  人  臺灣臺中地方法院檢察署檢察官
被      告  甲○○
上列被告因違反毒品危害防制條例案件，經檢察官提起公訴（99
年度撤緩毒偵字第13、14、15號），本院依簡式審判程序判決如
下：
    主    文
甲○○所犯如附表所示之罪，各應處如附表所示之刑。應執行有
期徒刑壹年貳月。
    犯罪事實
一、甲○○前於民國94年間，因施用毒品案件，經本院以94年度
    訴字第1717號判處有期徒刑1 年2 月，經入監執行後，甫於
    95年10月31日縮刑期滿執行完畢。另甲○○曾於87年間，因
    施用毒品經本院以裁定送勒戒處所觀察、勒戒後，認有繼續
    施用毒品之傾向，經本院以88年度毒聲字第1763號裁定令入
    戒治處所施以強制戒治，嗣因無繼續戒治之必要，再經本院
    以88年度毒聲字第4301號裁定停止戒治，所餘戒治期間付保
    護管束。惟甲○○於保護管束期間復再施用第一級毒品海洛
    因，經本院以89年度毒聲字第1529號裁定撤銷停止戒治，令
    入戒治處所施以強制戒治，且於90年3 月19日執行完畢釋放
    。次於91年間，復因施用第一級毒品海洛因，經本院以91年
    度訴字第2100號，判處有期徒刑8 月確定並執行完畢。詎其
    仍不知悔改，復基於3 次施用海洛因，及1 次施用甲基安非
    他命之各別犯意，於附表編號1 至4 所示之時間、地點，分
    別以附表所示之施用方式，施用第一級毒品海洛因3 次及第
    二級毒品甲基安非他命1 次，嗣因如附表所示之查獲經過而
    查知上情。
二、案經臺中市警察局第二、第五、第六分局分別報告臺灣臺中
    地方法院檢察署檢察官偵查起訴。
    理    由
一、被告甲○○於本院準備程序中，就上揭犯罪事實均為有罪之
    陳述，且所犯係死刑、無期徒刑、最輕本刑為3 年以上有期
    徒刑以外之罪，經本院合議庭依刑事訴訟法第273 條之1 第
    1 項之規定，裁定由受命法官1 人獨任進行簡式審判程序，
    先予敘明。
二、按「被告以外之人於審判外之言詞或書面陳述，除法律有規
    定者外，不得作為證據」，刑事訴訟法第159條第1項固定有
    明文，然「鑑定之經過及其結果，應命鑑定人以言詞或書面
    報告」，同法第206條第1項亦規定甚明。是鑑定人以「書面
    」為鑑定報告提出於法院，依刑事訴訟法第159條第1項立法
    理由及同法第206條第1項規定，即具有證據能力。又法院或
    檢察官得囑託醫院、學校或其他相當之機關、團體為鑑定，
    或審查他人之鑑定，並準用第 203條至第206條之1之規定，
    刑事訴訟法第208條第1項亦定有明文。依此，檢察官對於偵
    查中之案件，認為須實施鑑定者，固應就具體個案，選任鑑
    定人或囑託鑑定機關（團體）為之；但對於司法警察機關調
    查中之案件，或有量大或急迫之情形，為因應實務之現實需
    求，如檢察官針對該類案件之性質（例如：查扣之毒品必須
    檢驗其成份、對施用毒品之犯罪嫌疑人必須檢驗其體內有無
    毒品代謝反應、對於查扣之槍砲彈藥必須檢驗有無殺傷力、
    對違反野生動物保育法案件必須鑑定是否屬於保育類動物案
    件等)，認為當然有鑑定之必要者，經參考法務部92年5月20
    日法檢字第 092080203號函送之法務部「因應刑事訴訟法修
    正工作小組」研討之刑事訴訟法修正相關議題第21則之共識
    結論，以及臺灣高等法院於92年8月1日舉行之刑事訴訟法新
    製法律問題研討會第3則法律問題研討結果之多數說（載於
    司法院 92年8月印行「刑事訴訟法新製法律問題彙編」第15
    頁至第18頁），基於檢察一體原則，得由該管檢察長對於轄
    區內之案件，以事前概括選任鑑定人或囑託鑑定機關（團體
    ）之方式，俾便轄區內之司法警察官、司法警察對於調查中
    之此類案件，得即時送請事前已選任之鑑定人或囑託之鑑定
    機關（團體）實施鑑定，該鑑定人或鑑定機關（團體）亦應
    視同受承辦檢察官所選任或囑託而執行鑑定業務，其等出具
    之書面鑑定報告應屬刑事訴訟法第 206條所定之傳聞例外，
    當具有證據能力（法務部92年9月1日法檢字第0920035083號
    函可供參照）。從而，本件有關查獲之各該警察單位依先前
    轄區檢察署檢察長事前概括選任之鑑定機關，即中山醫學大
    學附設醫院（被告尿液部分）實施鑑定，該鑑定機關所出具
    之「鑑定書」，即具有證據能力而得為本案之證據。
三、上揭犯罪事實，業據被告坦承不諱，且被告97年1 月4 日為
    警採集之尿液，經送檢驗結果，呈嗎啡、可待因、安非他命
    陽性反應，此有臺中市警察局第二分局委託鑑驗代號與真實
    姓名對照表、中山醫學大學附設醫院檢驗科藥物檢測中心97
    年1 月17日實驗編號0000000 號尿液檢驗報告各1 紙（見第
    二分局警卷第8 、9 頁）；又被告於97年3 月12日為警採集
    之尿液，經送檢驗結果，呈嗎啡、可待因陽性反應，有被告
    之97年3 月12日警詢筆錄、臺中市警察局第五分局委託尿液
    檢驗代號與真實姓名對照表及中山醫學大學附設醫院檢驗科
    藥物檢測中心97年3 月27日實驗編號0000000 號尿液檢驗報
    告各1 紙（見第五分局警卷第4 、7 、8 頁）；再被告於97
    年4 月2 日為警採集之尿液，經送檢驗結果，呈嗎啡、可待
    因陽性反應，此有被告之97年4 月2 日警詢筆錄、臺中市警
    察局第六分局委託驗尿液代號與真實姓名對照表及中山醫學
    大學附設醫院檢驗科藥物檢測中心97年4 月24日實驗編號00
    00000 號尿液檢驗報告各1 紙（見第六分局警卷第7 頁背面
    、23、8 頁）附卷可稽，足認被告之自白與事實相符，被告
    確有如附表編號1 至4 所載之犯罪事實，堪予認定。
四、按依毒品危害防制條例第20條、第23條之立法意旨，僅限於
    初犯或5 年後再犯之情形，始應先經觀察、勒戒或強制戒治
    程序，倘被告於初犯後5 年內已再犯，經依法追訴處罰，縱
    其第3 次（或第3 次以上）再度施用毒品之時間，在初犯經
    觀察、勒戒或強制戒治執行完畢釋放五年以後，已不合於 5
    年後再犯之規定，且因已於5 年內再犯，顯見其再犯率甚高
    ，原實施觀察、勒戒或強制戒治，已無法收其實效，即應依
    同法第10條處罰。本件被告前於87年間，因施用毒品經本院
    以裁定送勒戒處所觀察、勒戒後，認有繼續施用毒品之傾向
    ，由本院以88年度毒聲字第1763號裁定令入戒治處所施以強
    制戒治，嗣因無繼續戒治之必要，再經本院以88年度毒聲字
    第4301號裁定停止戒治，所餘戒治期間付保護管束。惟甲○
    ○於保護管束期間，復再施用第一級毒品海洛因，經本院以
    89年度毒聲字第1529號裁定撤銷停止戒治，令入戒治處所施
    以制戒治，且於90年3 月19日執行完畢釋放；復於91年間
    ，因施用第一級毒品海洛因，經本院以91年度訴字第2100號
    判處有期徒刑8 月確定並執行完畢等情，有臺灣高等法院被
    告前案紀錄表在卷可稽，顯見被告並非於強制戒治執行完畢
    後5 年內，均無任何施用毒品之犯行，且其既已於強制戒治
    執行完畢5 年內再犯施用毒品之罪，已符合毒品危害防制條
    例第23條第2 項所定之追訴要件，揆諸前開毒品危害防制條
    例條文及說明，被告所為本案如附表所示各罪施用毒品之犯
    行，即無「5 年後再犯」規定之適用，自毋須再重新施予觀
    察、勒戒或強制戒治之處遇程序，而應直接訴追處罰。
五、核被告就附表編號1 所為，係犯毒品危害防制條例第10條第
    2 項之施用第二級毒品罪；就附表編號2 、3 、4 所為，係
    犯毒品危害防制條例第10條第1 項之施用第一級毒品罪。被
    告為供施用而持有各該級毒品之低度行為，應各為其施用之
    高度行為所吸收，不另論罪。被告所犯如附表編號1 至4 共
    4 罪，其犯意各別，行為互殊，應予分論併罰。又被告前有
    如犯罪事實欄一所載之論罪科刑及執行情形，有臺灣高等法
    院被告前案紀錄表存卷可參，其於5 年內故意再犯本案4 件
    有期徒刑以上之罪，均為累犯，皆應依刑法第47條第1 項規
    定，加重其刑。爰審酌被告曾因施用毒品經送觀察、勒戒及
    制戒治，仍未知警惕，再犯本案之4 罪，足見其雖經觀察
    、勒戒、制戒治等治療程序，仍未徹底戒除惡習遠離毒害
    ，顯未能善體國家設置觀察、勒戒機構，以協助毒品施用者
    戒除毒害之良法美意，惟念及施用毒品本質上係戕害自身健
    康之行為，尚未嚴重破壞社會秩序或侵害他人權益，暨其犯
    罪之動機、目的、所生危害、及犯罪後坦承犯行，犯後態度
    良好等一切情狀，量處如附表論罪科刑欄所示之刑，並定其
    應執行之刑如主文所示。又被告於附表編號2 至4 所示時、
    地持以施用第一級毒品海洛因之注射針筒，均係被告所有，
    供各該次施用毒品犯罪所用，惟均已丟棄，業據被告於本院
    審理時供承明確，且乏證據證明尚未滅失，又非屬違禁物，
    為免執行困難，本院自不為沒收之諭知，併此敘明。
據上論斷，應依刑事訴訟法第273 條之1 第1 項、第299 條第 1
項前段，毒品危害防制條例第10條第1 項、第2 項，刑法第11條
前段、第47條第1項、第51條第5 款，判決如主文
本案經檢察官胡宗鳴到庭執行職務。
中    華    民    國    99    年    6     月    28    日
                  刑事第十庭  法  官  簡婉倫
以上正本證明與原本無異。
如不服本判決應於收受送達後10日內向本院提出上訴書狀，並應
敘述具體理由；其未敘述上訴理由者，應於上訴期間屆滿後20日
內向本院補提理由書 (均須按他造當事人之人數附繕本)「切勿
逕送上級法院」。
                              書記官  許千士
中    華    民    國    99    年    6     月    28    日
附錄本案論罪科刑法條全文：
毒品危害防制條例第10條
施用第一級毒品者，處 6 月以上 5 年以下有期徒刑。
施用第二級毒品者，處 3 年以下有期徒刑。
附表
┌─┬───┬───┬──────┬───────┬────────┐
│編│時 間 │地  點│  施用方式  │  查獲經過    │   應處之罪刑   │
│號│      │      │            │              │                │
├─┼───┼───┼──────┼───────┼────────┤
│1 │97年1 │臺中市│以將甲基安非│嗣於97年1 月4 │甲○○施用第二級│
│  │月4 日│北屯區│他命放在鋁箔│日16時30分許經│毒品，累犯，處有│
│  │回溯 4│昌平路│紙上燒烤吸食│警盤查並得其同│期徒刑月。    │
│  │日內某│某遊藝│煙霧之方式，│意後採尿送驗，│                │
│  │時    │場內  │施用第二級毒│結果呈安非他命│                │
│  │      │      │品甲基安非他│陽性反應而查獲│                │
│  │      │      │命1 次。    │。            │                │
│  │      │      │            │              │                │
├─┼───┼───┼──────┼───────┼────────┤
│2 │96年12│臺中市│以將海洛因摻│嗣於97年1 月4 │甲○○施用第一級│
│  │月31日│北屯區│水置入其所有│日16時30分許經│毒品，累犯，處有│
│  │某時  │昌平路│之針筒注射之│警盤查，在其左│期徒刑柒月。    │
│  │      │某遊藝│方式，施用第│揭施用第一級毒│                │
│  │      │場內  │一級毒品海洛│品海洛因之犯罪│                │
│  │      │      │因1 次。    │未為有偵查權限│                │
│  │      │      │            │之機關或人員發│                │
│  │      │      │            │覺前，甲○○即│                │
│  │      │      │            │主動供述其左揭│                │
│  │      │      │            │施用海洛因之犯│                │
│  │      │      │            │行，惟嗣後張志│                │
│  │      │      │            │係經本院通緝│                │
│  │      │      │            │到案，並非自願│                │
│  │      │      │            │接受裁判      │                │
├─┼───┼───┼──────┼───────┼────────┤
│3 │97年3 │臺中市│以將海洛因摻│嗣於97年3 月12│甲○○施用第一級│
│  │月9 日│北屯區│水置入其所有│日，經警察覺其│毒品，累犯，處有│
│  │14時許│松竹路│針筒內注射之│手臂有針孔痕跡│期徒刑柒月。    │
│  │      │2 段40│方式，施用第│，懷疑其有施用│                │
│  │      │7 巷 3│一級毒品海洛│海洛因之嫌疑，│                │
│  │      │號住處│因1 次。    │而進行盤查，張│                │
│  │      │      │            │志即坦承有於│                │
│  │      │      │            │左開時地施用海│                │
│  │      │      │            │洛因，且同意採│                │
│  │      │      │            │集尿液送驗，結│                │
│  │      │      │            │果呈可待因、嗎│                │
│  │      │      │            │啡陽性反應而查│                │
│  │      │      │            │獲。          │                │
├─┼───┼───┼──────┼───────┼────────┤
│4 │97年4 │臺中市│以將海洛因摻│嗣於97年4 月2 │甲○○施用第一級│
│  │月2 日│北屯區│水置入其所有│日，經警持搜索│毒品，累犯，處有│
│  │回溯 5│松竹路│針筒內注射之│票搜索甲○○當│期徒刑柒月。    │
│  │日內某│2 段40│方式，施用第│時住處時，得其│                │
│  │時    │7 巷 3│一級毒品海洛│同意採尿送驗，│                │
│  │      │號住處│因1次。     │結果呈現可待因│                │
│  │      │      │            │、嗎啡陽性反應│                │
│  │      │      │            │而查獲。      │                │
└─┴───┴───┴──────┴───────┴────────┘

司法院資訊處製作；財團法人民間司法改革基金會備份。
